---
title: Haciendo un mapa de conteos sobre datos SNIB
author: Juan M Barrios
date: '2018-08-06'
slug: haciendo-un-mapa-de-conteos-sobre-datos-snib
categories:
  - SNIB
  - R
tags:
  - sf
  - raster
---

```{r setup, include=FALSE}
knitr::opts_chunk$set(collapse = TRUE)
library(magrittr)
library(here)
library(dplyr)
library(readr)
library(sf)
library(ggplot2)
library(maps)
library(raster)
library(rasterVis)
library(RColorBrewer)
```

En esta ocasión nuestro objetivo será el de generar un mapa de densidad de 
ocurrencias usando los datos del [SNIB] pare esto otra vez usaremos nuestros
datos de ejemplares de 
[mamíferos](http://www.snib.mx/ejemplares/mamiferos.201807.csv.zip) descargados 
desde el [Geoportal]. 

Primero generaremos un _raster_ sobre México que nos servirá como base para 
hacer el análisis. Lo primero que vamos a hacer será obtener los datos 
geográficos necesarios para hacer el _raster_. Un _raster_ no es mas que generar 
una malla sobre una región de la tierra donde cada cuadrito, _pixel_, de la malla se le 
asigna un valor. La resolución del _raster_ es el _área_ de cada cuadro, en este
ejemplo trabajaremos con un raster de resolución de 10Km x 10Km.

```{r}
mx_border <- st_as_sf(map('world', 
                          regions = "Mexico", 
                          plot = FALSE, 
                          fill = TRUE))

mx_border %>% st_crs()
```

La variable `mx_border` es un _simplefeature_ el cual no tiene proyección 
asociada, en este caso está en coordenadas geográficas, por lo que lo 
proyectaremos usando una proyección confrome cónica de Lambert pero definida
para el caso de México, la [EPSG:6372](https://epsg.io/6372).

```{r}
mx_border <- mx_border %>% 
  st_transform(crs = 6372)
mx_border %>%
  st_crs()

mx_bbox <- mx_border %>%
  st_bbox()
```

En particular notemos que en la nueva proyección se tiene que la unidad de 
proyección es en metros.

```{r}
mx_proj <- mx_border %>% 
  st_crs() %$% 
  proj4string
ANALYSIS_RESOLUTION <- 10000 # 10,000m = 10Km 

ncol <- ceiling((mx_bbox[["xmax"]] - mx_bbox[["xmin"]])/ANALYSIS_RESOLUTION)
nrow <- ceiling((mx_bbox[["ymax"]] - mx_bbox[["ymin"]])/ANALYSIS_RESOLUTION)

mx_raster_bbox <- raster(
  ncol = ncol, 
  nrow = nrow, 
  xmn = mx_bbox[["xmin"]], 
  xmx = mx_bbox[["xmax"]], 
  ymn = mx_bbox[["ymin"]], 
  ymx = mx_bbox[["ymax"]]
) 
projection(mx_raster_bbox) <- mx_proj
```

La variable `mx_raster_bbox` es un raster, sin valores para cada _pixel_ pero
con la resolución que queremos para nuestro análisis. Ahora lo que haremos es 
usar un una función la cual asigna un valor si la geometría intersecta un 
_pixel_, en este caso los registros del [SNIB], esta función es 
[`raster::rasterize`](https://www.rdocumentation.org/packages/raster/versions/2.6-7/topics/rasterize),
además si un o más geometrias tocan un pixel usa una función para agrupar los 
valores, en este caso usaremos `count`

```{r}
mammals_data <- read_csv(file = here("data", 
                                     "mamiferos.201807.csv", 
                                     "mamiferos.csv"),
                         progress = FALSE) %>%
  dplyr::select(idejemplar, longitud, latitud) %>%
  st_as_sf(coords = c("longitud", "latitud"),
           crs = 4326)
mammals_data %<>% st_transform(crs = 6372)

ptm <- proc.time()
mx_raster <- rasterize(as(mammals_data, "Spatial"), 
                       mx_raster_bbox, 
                       field = 1, 
                       fun = "count")
proc.time() - ptm
```

Por útimo graficaremos el resultado.

```{r}
colr <- colorRampPalette(brewer.pal(41, 'Spectral'))

levelplot(mx_raster, 
          margin = FALSE,                       
          colorkey = list(
            space = 'bottom',                   
            labels = list(at = 0:40, font = 4)  
          ),    
          par.settings=list(
            axis.line=list(col='transparent') 
          ),
          scales=list(draw=FALSE),            
          col.regions=colr,                   
          at=seq(0, 40, len=40)) +           
  layer(sp.polygons(as(mx_border, "Spatial"), lwd = 1.5))    
```

[SNIB]: http://www.snib.mx/
[Geoportal]: http://geoportal.conabio.gob.mx/